臺灣高雄地方法院刑事判決　　　　　　　　　　　　　九十三年度訴字第八六九號
　　公　訴　人　臺灣高雄地方法院檢察署檢察官
　　被　　　告　乙○○
右列被告因毒品危害防制條例案件，經檢察官提起公訴（九十三年度毒偵緝字第一三
九號），被告於本院準備程序進行中，就被訴事實為有罪之陳述，經本院告知簡式審
判程序意旨，並聽取公訴人及被告之意見後，本院合議庭裁定由受命法官獨任依簡式
審判程序審理，判決如左：
    主  文
乙○○施用第一級毒品，處有期徒刑陸月，如易科罰金，以佰元折算壹日，第一級
毒品海洛因壹包（淨重零點零玖公克）、殘留第一級毒品海洛因之殘渣袋伍個、針筒
貳支均沒收銷燬之。
    事  實
一、乙○○前於民國九十一年間因施用毒品案件，經本院於九十一年十二月五日以九
    十一年毒聲字第七八七○號裁定送觀察、勒戒後，認無繼續施用毒品之傾向，由
    台灣高雄地方法院檢察署檢察官於九十二年三月九日以九十一年毒偵字第六七四
    八號號為不起訴處分確定在案。詎仍不知悔改，明知海洛因業經公告列為毒品危
    害防制條例第二條第二項第一款之第一級毒品，不得非法持有、施用，竟基於施
    用第一級毒品海洛因之故意，於九十二年九月十日晚上，在高雄市左營區某公園
    內，以將海洛因粉末摻入香菸內點燃吸食之方式，施用第一級毒品海洛因一次。
    嗣為警於九十二年九月十日晚上九時十五分許，高雄市左營區○○○路與太華街
    口查獲，並扣得乙○○所有供其施用之第一級毒品海洛因一包（淨重零點零九公
    克）、殘留第一級毒品海洛因之殘渣袋五個、針筒二支等物。乙○○經本院於九
    十二年十月十六日以九十二年毒聲字第六二九○號裁定送勒戒處所觀察勒戒後，
    認有繼續施用毒品之傾向。
二、案經高雄市政府警察局三民第二分局報請台灣高雄地方法院檢察署檢察官偵查起
    訴。
    理  由
一、本件被告乙○○所犯為死刑、無期徒刑、最輕本刑為三年以上有期徒刑以外之罪
    ，其於準備程序進行中，就被訴事實為有罪之陳述，經告知簡式審判程序之旨，
    並聽取當事人之意見後，本院合議庭裁定由受命法官獨任依簡式審判程序審理，
    合先敘明。
二、右揭事實，業據被告乙○○於本院審理中自白不諱，且其為警查獲時所採取之尿
    液，經送請高雄市立凱旋醫院檢驗結果，呈嗎啡陽性反應，有該院九十二年九月
    二十五日高市凱醫檢字第一三四三號煙毒尿液檢驗成績書一紙附卷可稽，被告為
    警查獲時，扣得之疑似海洛因之白色粉末一包送請法務部調查局鑑定結果，確實
    含有第一級毒品海洛因成分，有該局九十三年一月九日調科壹字第二二○○一六
    四九一號鑑定通知書一紙附卷可稽，另扣殘之殘渣袋五個、針筒二支經送請高雄
    醫學大學附設中和紀念醫院鑑定結果，均殘留海洛因，亦有該院九十三年五月四
    日編號九三○四─三○一號、九三○四─三○二號檢驗報告各一紙附審卷可按。
    此外，復有前開被告所有供其施用之第一級毒品海洛因一包（淨重零點零九公克
    ）、殘留第一級毒品海洛因之殘渣袋五個、針筒二支等物扣案可資佐證，被告之
    自白與事實相符，其確有施用第一級毒品之犯行，堪以認定。被告前於九十一年
    間因施用毒品案件，經本院於九十一年十二月五日以九十一年毒聲字第七八七○
    號裁定送觀察、勒戒後，認無繼續施用毒品之傾向，由台灣高雄地方法院檢察署
    檢察官於九十二年三月九日以九十一年毒偵字第六七四八號號為不起訴處分確定
    ，再因本件施用第一級毒品案件，經本院於九十二年十月十六日以九十二年毒聲
    字第六二九○號裁定送勒戒處所觀察勒戒後，認有繼續施用毒品之傾向等事實，
    上開不起訴處分書及臺灣高等法院被告全國前案紀錄表、臺灣高雄地方法院檢察
    署刑案資料查註紀錄表、臺灣高雄看守所附設勒戒處所九十三年三月十七日高所
    正戒勒字第四○二號函各一份附卷可按。其於前開不起訴處分確定判決後，五年
    內再犯本件施用一級毒品罪，事證明確，應予依法論科。
三、查海洛因係毒品危害防制條例第二條第二項第一款所稱之第一級毒品，不得持有
    、施用。次按毒品危害防制條例業於九十二年六月六日修正通過，同年七月九日
    以華總一義字第０九二００一二一九三０號總統令公布，該條例第三十六條規定
    自公布後六個月施行，即自九十三年一月九日起施行，本次修法目的係鑑於初犯
    施用毒品行為，經觀察、勒戒後，無繼續施用毒品傾向，經不起訴處分者，五年
    內再犯率甚高，原據以實施之觀察、勒戒既已無法收其實效，故不再施以觀察、
    勒戒或強制戒治之保安處分，逕施以徒刑之刑事處遇程序。本件被告二犯施用毒
    品案件，經本院裁定送勒戒處所觀察勒戒後，認有繼續施用毒品傾向，不論依修
    正前或修正後之毒品危害防制條例規定，均應由檢察官提起公訴，是核被告所為
    ，係犯同條例第十條第一項之施用第一級毒品罪。被告持有第一級毒品進而施用
    ，持有之低度行為各為施用之高度行為所吸收，不另論罪。爰審酌被告前因施用
    毒品案件經觀察、勒戒，為不起訴處分確定後，仍未能徹底戒絕毒品，復犯本案
    施用毒品罪，顯見其無戒毒悔改之意，惟念其施用毒品僅一次、施用毒品乃自戕
    一己之身體健康，尚未對他人造成危害，且犯後已坦承犯行，態度良好等一切情
    狀，各量處如主文所示之刑，並諭知如易科罰金之折算標準。末按沒收為從刑之
    一種，九十二年七月九日修正公布毒品危害防制條例之條文，對於第十條第一、
    二項施用第一、二級毒品罪之條文內容，未有若何修正，亦即被告所犯之罪本刑
    部分，毫無變更，惟同條例第十八條關於沒收之規定則有修正，從而依從刑從屬
    於主刑之原則，亦不發生新舊法比較適用之問題，從刑應直接適用修正後之規定
    （最高法院八十八年第五次刑事庭會議紀錄同此見解），是扣案之海洛因一小包
    （淨重零點零九公克）係第一級毒品，殘留第一級毒品海洛因之殘渣袋五個、針
    筒二支，其上殘留之毒品已無從分析剝離，均應視同毒品，應依修正後毒品危害
    防制條例第十八條第一項前段規定宣告沒收銷燬之。
據上論斷，應依刑事訴訟法第二百九十九條第一項前段、第二百七十三條之一第一項
，毒品危害防制條例第十條第一項、第十八條第一項前段，刑法第十一條、第四十一
條第一項前段、罰金罰鍰提高標準條例第二條，判決如主文。
本案經檢察官甲○○到庭執行職務。
中      華      民      國      九十三      年      六    月    二十一  日
                                  臺灣高雄地方法院刑事庭
                                      法  官    涂裕洪
右正本證明與原本無異。
如不服本判決，應於判決送達後十日內，向本院提出上訴狀。
                                      書記官    賴佳慧
中    華    民    國      九十三     年      六     月      二十三      日
附錄本案判決論罪科刑法條：
毒品危害防制條例第十條第一項：
施用第一級毒品者，處六月以上五年以下有期徒刑。
